臺灣高等法院刑事判決　　　　　　　　 94年度上訴字第423號
上　訴　人
即　被　告　甲○○
指定辯護人　本院公設辯護人　乙○○
上列上訴人因毒品危害防制條例等案件，不服臺灣桃園地方法院
93年度重訴字第61號，中華民國93年12月9日第一審判決（起訴
案號：臺灣桃園地方法院檢察署93年度偵字第11226號，移送併
辦案號：同署93年度偵字第14083號），提起上訴，本院判決如
下：
    主  文
上訴駁回。
    事  實
一、甲○○與廖坤牆、廖基重（以上二人未據起訴）基於運輸及
    走私第一級毒品海洛因之共同犯意，廖基重誘以甲○○如與
    之共同前往泰國挾帶毒品海洛因入境成功，可免除其前積欠
    新台幣（下同）六萬元債務，並再給予十七萬元酬勞，甲○
    ○因經濟困窘聞之應允。二人旋於九十三年七月二日共同搭
    乘中華航空公司ＣＩ０六九三班機（二人座位相鄰）前往泰
    國曼谷，再轉往泰國清萊，住宿於廖基重所安排不知名飯店
    ，等候廖基重叔叔廖坤牆前來會合，未幾廖基重到來，翌日
    廖坤牆、廖基重即帶同甲○○至泰國、緬甸邊境某家咖啡廳
    後，廖坤牆獨自外出，帶回裝有行政院公告列為管制進口之
    第一級毒品海洛因之「ＣＬＩＮＩＣ」牌沐浴乳六瓶（塑膠
    瓶）後，三人再回到原住宿飯店。隔日廖坤牆即召喚不詳年
    姓」成年男子拆裝，改以塑膠袋分裝成十二包（如附表編號
    一、二）後，分別藏置於甲○○所穿皮鞋鞋底內，及再裝入
    前揭其中四瓶沐浴乳空瓶（如附表編號三、四）內，廖基重
    並將其使用門號0000000000號ＳＩＭ卡交給甲○
    ○使用，供甲○○入境後與廖坤牆、廖基重預先安排之不詳
    姓名成年男子聯絡接應事宜。事畢，三人再至泰國曼谷停留
    等候回國班機，期間於同年月十三日晚間，廖基重、甲○○
    與廖坤牆、陳俊仁（另涉毒品危害防制條例案件，另案審理
    ）等人在泰國曼谷某餐廳餐敘後，翌日（同年月十四日）上
    午八時許甲○○即攜帶前揭裝有海洛因之沐浴乳四瓶，腳穿
    前揭藏有海洛因之皮鞋與廖基重二人一起自泰國曼谷搭乘中
    華航空公司ＣＩ００六六班機（二人座位相鄰）返國，於同
    日十三時四十分許抵達我國桃園縣中正國際機場，將海洛因
    運輸進入我國境內。而廖坤牆、廖基重因另案為警方列為查
    察對象，經法務部高雄市調查處、桃園縣調查站等單位所組
    成專案小組人員及財政部台北關稅局人員二人抽查。遂將甲
    ○○、廖基重二人及行李帶往第十五號櫃檯，分別以Ｘ光儀
    器掃描檢查，發現甲○○行李箱內四瓶沐浴乳瓶（如附表編
    號四）裏面所裝物品顯像密度有異，乃將甲○○帶往檢查室
    檢查，始查獲如附表編號一所示毒品海洛因及扣得甲○○所
    有或廖坤牆、廖基重所有如附表編號二、三、四所示供運輸
    毒品所用之物品。廖基重當時則因身上及行李未為警查獲任
    何毒品，乃逕行離去。
二、案經法務部調查局桃園縣調查站移送臺灣桃園地方法院檢察
    署檢察官偵查起訴。
    理  由
一、訊據上訴人即被告甲○○辯稱：廖基重是說要帶管制物品，
    伊不知道是海洛因云云。惟查：
    (一)被告甲○○對於上揭自泰國地區與廖坤牆、廖基重、「林
      姓」成年男子，共同運輸第一級毒品海洛因進入臺灣地區
      之行為，於原審法院審理時坦承不諱。並有如附表編號一
      至四所示證物扣案可稽。經將該扣案之白色粉末十二包，
      量、純度及包裝詳如附表編號一、二之記載），有法務部
      調查局九十三年八月五日調科壹字第○八○○○七九九九
      號鑑定通知書在卷可稽（見九十三年度偵字第一一二二六
      號卷第三五頁）。復有如附表編號三所示被告甲○○所有
      供運輸毒品所用之皮鞋，及如附表編號四所示共犯廖坤牆
      、廖基重所有供共同運輸毒品所用沐浴乳塑膠瓶四瓶扣案
      ，暨有財政部臺北關稅局扣押貨物運輸工具收據、法務部
      調查局桃園縣調查站扣押筆錄、扣押物品目錄表（見臺灣
      桃園地方法院檢察署九十三年度偵字第一一二二六號卷第
      十、十一、十四頁）、查獲相片（見臺灣桃園地方法院檢
      察署九十三年度偵字第一四０八三號卷第五頁至第七頁）
      在卷可稽。
    (二)被告甲○○、廖基重於九十三年七月二日共同搭乘中華航
      空公司ＣＩ０六九三班機前往泰國曼谷，被告甲○○坐於
      編號10Ａ座位、廖基重則為10Ｂ；迨於同年月十四日上午
      八時許一起自泰國曼谷搭乘中華航空公司ＣＩ００六六班
      機返國，被告甲○○座位31Ｊ，廖基重座位為31Ｋ，二人
      座位相鄰，有中華航空公司於九十三年十一月一日以二０
      ０四TPEDE000八五A函覆上述二航班旅客名單及座艙表在
      卷足憑（見原審卷第五九─四、五九─六、五九─八、五
      九─十頁）。而被告甲○○與廖基重交情普通沒有很好，
      平常很少連絡，且廖基重住居雲林縣二崙鄉，被告甲○○
      陳述在卷（見原審卷第七六、七八、八六頁）。廖基重復
      陳稱與被告甲○○此次前往泰國係事先預訂，並來回均乘
      坐同一班機並相鄰而坐（見原審卷第七三、七四、八四頁
      ），則廖基重既與被告甲○○很少聯絡、交情普通且分別
      與被告甲○○事先安排搭乘且座位相鄰班機往返泰國、臺
      灣。再者，被告甲○○經濟狀況不佳，積欠廖基重六萬元
      ，亦據被告甲○○於原審法院審理時供承在卷，則又如何
      再花用金錢與廖基重同遊泰國，而不將此次前往泰國費用
      省下償還廖基重？廖基重又為何不向被告甲○○追討該六
      萬元欠款？另廖基重於泰國時提供其門號0000000
      000號ＳＩＭ卡給甲○○使用，迄返國時未取回等情，
      復據廖基重供述在卷（見原審卷第八八頁），何以如此，
      顯係廖基重知悉被告甲○○與之運輸毒品海洛因入境遭警
      查獲，為避免檢、調、警追緝，始未向被告甲○○取回，
      並向電訊公司停機（見原審卷第八八頁）。復觀之，被告
      甲○○於調查站詢問時供稱：「‧‧‧等我返回桃園國際
      機場（中正機場），出境後，接貨（毒品海洛因）者會打
      我向綽號「乩童」的朋友所借用的手機00000000
      00號，再告訴我搭計程車前往指定地點交貨，‧‧‧。
      」等情相符（見臺灣桃園地方法院檢察署九十三年度偵字
      第一一二二六號卷第四頁背面），故廖基重交予被告甲○
      ○上述ＳＩＭ卡，係為供被告甲○○挾帶毒品海洛因入境
      後，聯絡接頭人員之用甚明，否則廖基重為何未將該ＳＩ
      Ｍ卡取回。廖基重雖陳稱：其回國後會向被告甲○○取回
      ＳＩＭ卡，並要被告支付電話撥打費用云云，顯係飾卸之
      詞，其意圖撇清共同運輸毒品犯行灼然甚明。
    (三)另稽之，廖基重復坦認：與甲○○搭同班機回國一起通關
      ，一起接受查驗，但並未一起離開中正機場等語（見原審
      卷第七八、七九、八七頁）。益徵廖基重知悉被告甲○○
      挾帶毒品海洛因入境之事遭警查獲，恐累及己身，故先行
      離去灼然甚明，否則二人同時出國，一起返國，二人在中
      正機場同遭檢查，廖基重為何未向海關人員探尋被告甲○
      ○下落，即逕自離去。復查被告甲○○於上述時間入境後
      ，遭警察查獲，並經檢察官聲請羈押，迨起訴後，羈押於
      臺灣桃園看守所，僅有廖基重知悉，且廖基重一經接獲原
      審法院傳喚其於九十三年十月十四日前來原審法院作證，
      即於前一日（同年月十三日）自雲林北上，先行前往看守
      所接見甲○○，並送三千元及購買日常用品給甲○○，已
      據其於原審法院審理時陳明在卷，並有臺灣桃園看守所於
      九十三年十月二十二日以桃所憲戒字第０九三九九０一八
      ０三號函及所附被收人接見表、接見登記單、接見送入保
      管金申請書在卷足憑（見原審卷第九十、一０五─一至一
      ０五─八頁）。此情，雖據廖基重陳稱：其係詢問送信郵
      差，始知甲○○羈押在桃園看守所，且來開庭時看看運氣
      ，是否能夠看到甲○○，有無見到無所謂云云，然查郵差
      焉會知悉被告甲○○羈押在桃園看守所？縱如廖基重所稱
      ：其前來作證時，是要碰運氣是否能夠看到甲○○，有無
      見到無所謂云云，則其焉需提早一日前往看守所接見甲○
      ○，並送入三千元及購買日常用品供甲○○使用。顯見廖
      基重當時係唯一知悉甲○○遭羈押之人，惟恐被告甲○○
      供出其共同參與運輸毒品經過，始前往看守所接見被告甲
      ○○，並送入現金三千元及購買日常用品供甲○○使用，
      希冀勿供出其參與共同運輸毒品，彰彰甚明。
    (四)又被告甲○○與廖坤牆等人於九十三年七月十三日晚間在
      泰國曼谷某餐廳餐敘，期間參與餐敘之陳俊仁親自聽聞廖
      坤牆安排甲○○運輸毒品海洛因入境等情，亦據證人陳俊
      仁於原審法院審理時證稱：「（甲○○）回臺灣的前一天
      ，在曼谷過夜，那一天晚上我與‧‧‧、廖坤墻、廖坤墻
      越籍的老婆、被告在曼谷一家火烤兩吃的餐廳吃飯。」、
      「（是否知道誰（一起）負責安排被告甲○○出國及交付
      海洛因的事情？）知道，是廖坤墻。」等語在卷（見原審
      卷第一一四、一一五頁）。核與被告甲○○於原審法院審
      理時供述：「我與廖基重在九十三年七月二日一起搭機前
      往泰國曼谷，再轉機到清萊，之後就住在清萊的一家飯店
      ，等廖基重的叔叔來跟我們會合。我不知道他叔叔的名字
      。後來他叔叔過來跟我們會合之後，我們三人一起去泰緬
      邊境，先到一家不知名的咖啡廳，然後由他叔叔一個人前
      往不知名的地方把毒品帶回來。帶回來的時候，毒品已經
      裝好在六個沐浴乳罐裡面，然後我們就三個人一起回到清
      萊的飯店。第二天廖基重的叔叔打電話叫一個姓林的成年
      用兩張紙把毒品包起來的，結果失敗，所以後來才用塑膠
      的分裝袋分裝起來放在我的鞋底」、「（你有無見過廖基
      重的叔叔？）有，他行動不便，娶了一個越南老婆，並在
      鶯歌那邊開了一個神壇。」等情相符（見原審卷第四八、
      四九、一二一頁）。另徵之，證人即承辦本案之法務部高
      雄市調查處人員劉建軍於原審法院審理時證稱：「我們從
      九十三年二、三月間起，根據幾位運輸毒品到法院受審的
      被告的供述，顯示在鶯歌地區有一位開設三清宮道壇的廖
      坤墻，以開設三清宮的名義，將宮內的道友整合起來，變
      成一個走私海洛因的集團。原則上以他的出資為主，道友
      也可以投資，實際實施走私毒品的人都是以道友及親友為
      主。廖基重‧‧‧與廖坤墻有親屬關係，所以在集團中扮
      演的角色是聽從廖坤墻的指揮。他們會吸收一些人來幫集
      團運輸毒品，這些運輸毒品的人，我們私底下稱之為空中
      飛人。」等語在卷（見原審卷第一二四頁）。勾稽二位證
      人證詞及被告供述相符合。故被告陳述與廖坤牆、廖基重
      共同運輸毒品之情節鉅細靡遺，所述確與情理相符，應堪
      採信。至證人陳俊仁雖於原審法院審理時證稱：與廖坤牆
      、甲○○等人在泰國曼谷餐廳餐敘時間為九十三年七月十
      二日等語，復稱：餐敘時間為甲○○回國前一日晚上等語
      ，但查被告甲○○回國時間為九十三年七月十四日，已如
      前述，則正確餐敘時間應係同年月十三日，此為證人陳俊
      仁對於整個餐敘經過整體描述，自較其單純描述餐敘時間
      較為可採；故證人陳俊仁雖稱同年月十二日為餐敘日期，
      容或對於日期記憶有誤所致。
    (五)綜上所述，被告所辯伊不知道所運輸之物品是海洛因云云
      ，應為事後卸責之詞，不足採信。本件事證明確，被告之
      犯行，堪予認定。
二、海洛因係毒品危害防制條例第二條第二項第一款規定之第一
    級毒品，且係行政院依懲治走私條例公告之管制物品項目及
    其數額甲項第四款所列之管制進出口物品。核被告所為，係
    犯毒品危害防制條例第四條第一項之運輸第一級毒品罪及懲
    治走私條例第二條第一項（起訴書誤載為同條例第十二條）
    之私運管制物品進口罪。其一行為同時觸犯二罪名，為想像
    競合犯，應從一重之運輸第一級毒品罪處斷。被告持有第一
    級毒品海洛因之低度行為，為運輸之高度行為所吸收，不另
    論罪。被告甲○○與廖坤牆、廖基重、「林姓」成年男子間
    有犯意聯絡及行為分擔，為共同正犯。又臺灣桃園地方法院
    檢察署檢察官移送併辦九十三年度偵字第一四０八三號被告
    甲○○違反毒品危害防制條例案件，與前開公訴人提起公訴
    並經論罪科刑部分，屬同一事實，本院自得加以審理。至被
    告甲○○僅供述共犯，並無另破獲毒品來源，另廖基重、廖
    坤牆等人早已為法務部調查局人員列為追蹤查緝對象，已如
    前述，且毒品危害防制條例第十七條規定：犯第四條第一項
    之罪，供出毒品來源，因而破獲者，得減輕其刑，係「得」
    減其刑，被告甲○○之情形，自不合該條減輕其刑之規定，
    附此說明。
三、原審認被告罪證明確，適用毒品危害防制條例第四條第一項
    、第十八條第一項前段、第十九條第一項，懲治走私條例第
    二條第一項、第十一條，刑法第十一條前段、第二十八條、
    第五十五條、第五十九條之規定，並審酌被告為貪圖小利而
    犯罪，犯後坦承部分犯行，供出共犯，以利檢、調、警追緝
    ，防止對社會造成更大損害，已有悔意，且該等毒品尚未流
    入市面，公訴人於原審論告時亦論稱被告深具悔意，請求法
    院審酌從輕量刑，給予被告自新機會，而毒品危害防制條例
    第四條第一項法定本刑為死刑或無期徒刑，縱處以最低度無
    期徒刑，仍嫌過重，而其情不無可憫，依刑法第五十九條規
    定減輕其刑，並參酌其犯罪之動機、目的、手段、運輸毒品
    數量眾多，及犯罪後態度等一切情狀，量處有期徒刑十五年
    ；並說明扣案如附表編號一所示之第一級毒品海洛因，應依
    毒品危害防制條例第十八條第一項前段規定，諭知沒收銷燬
    之；扣案如附表編號二所示之塑膠袋（空包裝袋），用以防
    止毒品外逸、裸露、潮濕，便於運輸，附表編號三所示之皮
    鞋，編號四所示之「ＣＬＩＮＩＣ」牌沐浴乳塑膠瓶，均係
    被告及其共犯供犯罪所用之物，均應依毒品危害防制條例第
    十九條第一項宣告沒收。另共犯廖基重交付予被告甲○○之
    門號0000000000號ＳＩＭ卡一張，並未直接供本
    案犯罪所用；而廖基重於被告甲○○犯罪被查獲後，前往看
    守所接見羈押被告甲○○時，所交予被告甲○○現金三千元
    及購買日常用品供其使用，希圖甲○○不再供述共犯犯罪，
    並非運輸毒品所得財物，均不予宣告沒收。認事用法，核無
    違誤，量刑亦屬適當。被告上訴意旨略謂伊不知道所運輸之
    物品是海洛因云云，而指摘原判決不當，並認原判決量刑過
    重，為無理由，應予駁回。
據上論斷，應依刑事訴訟法第三百六十八條，判決如主文。
本案經檢察官劉斐玲到庭執行職務。
中    華    民    國    94    年    3     月    30    日
                  刑事第五庭  審判長法  官  房 阿 生
                              　　　法  官  蔡 光 治
　　　                              法  官  雷 元 結
以上正本證明與原本無異。
如不服本判決，應於收受送達後十日內向本院提出上訴書狀，其
未敘述上訴之理由者並得於提起上訴後十日內向本院補提理由書
（均須按他造當事人之人數附繕本）。
                              　　　書記官  李 家 敏
中    華    民    國    94    年    4     月     1    日
附錄：本案論罪科刑法條全文
毒品危害防制條例第四條第一項
製造、運輸、販賣第一級毒品者，處死刑或無期徒刑；處無期徒
刑者，得併科新台幣一千萬元以下罰金。
懲治走私條例第二條第一項
私運管制物品進口、出口逾公告數額者，處七年以下有期徒刑，
得併科新台幣二十萬元以下罰金。
附表：
┌──┬─────┬───────────┐
│編號│物品名稱  │數                  量│
├──┼─────┼───────────┤
│ 一 │海洛英    │十二包，合計淨重一千零│
│    │          │三十七點九０（空包裝重│
│    │          │七十九點六九公克，純度│
│    │          │百分之五十一點四一、純│
│    │          │質淨重五百三十三點五八│
│    │          │公克）                │
├──┼─────┼───────────┤
│ 二 │塑膠袋（空│十二個                │
│    │包裝袋）  │                      │
├──┼─────┼───────────┤
│ 三 │皮鞋      │一雙                  │
├──┼─────┼───────────┤
│ 四 │ＣＬＩＮＩ│四瓶                  │
│    │Ｃ牌沐浴乳│                      │
│    │塑膠瓶    │                      │
└──┴─────┴───────────┘
